臺灣高等法院臺中分院刑事判決　　　　　　　　　九十年度交上易字第二九一號
　　上　訴　人　臺灣臺中地方法院檢察署檢察官
　　上　訴　人
　　即　被　告　己○○
　　選任辯護人　陳恩民
　　　　　　　　魏翠亭
　　　　　　　　李克欣
右上訴人等因被告過失傷害案件，不服臺灣臺中地方法院九十年度交易字第一七二號
中華民國九十年八月十六日第一審判決（起訴案號：臺灣臺中地方法院檢察署八十九
年度偵續字第一三九號），提起上訴，本院判決如左：
      主  文
原判決撤銷。
己○○因過失傷害人，處有期徒刑參月，如易科罰金，以參佰元折算壹日。
      事  實
一、己○○於民國（下同）八十八年十月十二日晚上十一時許，駕駛其所有車牌號碼
    為ＯＫ─九二七七號之自用小客車，沿台中市○○路由綏遠路往崇德路方向行駛
    ，途經文心路與河北路之交岔路口，欲自文心路之內側車道左轉駛入河北路時，
    應注意車輛行駛時，駕駛人應注意車前狀況，隨時採取必要之安全措施，以防止
    危險之發生，且其駕車行駛之台中市○○路○○路段，共有七個快車道（包括一
    個左轉專用道），另有二個慢車道，路面寬廣，如在其所駕車行駛之台中市○○
    路上開內側車道（即左轉專用道）左轉，亦可注意對向有無直行車輛已由文心路
    之慢車道駛至上開交岔路口。而依當時之天候為晴、夜間有照明，路面乾燥、無
    缺陷及無障礙物，視距良好，並無不能注意之情事，詎己○○竟疏於注意，於駕
    車駛至上開交岔路口時，未留意台中市○○路對向之慢車道有無車輛駛來，即貿
    然左轉往河北路之方向行駛，適有戊○○騎乘余思萱所有車牌號碼為ＩＮＳ─一
    ０六號之重型機車，沿台中市○○路由崇德路往中清路方向，自對向以時速四十
    公里之速度直行駛至上開交岔路口，亦未注意車前狀況，隨時採取應變措施，因
    而在上開交岔路口之慢車道上，以其機車前輪撞及己○○所駕駛前開自用小客車
    之右側車門，戊○○因而人、車倒地，致受有上骨及下頷骨多處骨折、右手裂
    傷四公分及擦傷、上頷骨骨折、鼻子變形等傷害。
二、案經戊○○訴由台中市警察局第五分局報請台灣台中地方法院檢察署檢察官偵查
    起訴。
      理  由
一、訊據本案上訴人即被告己○○（以下簡稱為被告）雖坦承伊確有於前開時間，駕
    駛伊所有車牌號碼為ＯＫ─九二七七號之自用小客車，沿台中市○○路由綏遠路
    往崇德路方向行駛，並在駛至文心路與河北路之交岔路口，且自文心路之內側車
    道左轉駛入河北路時，在前開地點與告訴人戊○○自對向騎乘駛來之機車發生前
    開車禍之事實，亦坦承告訴人戊○○確因此車禍而人車倒地，並受有前開傷害。
    惟被告矢口否認伊對此車禍之發生與告訴人戊○○所受傷害，有何過失情事，並
    辯稱：伊係在交通號誌已變為左轉燈亮時，才駕車合法左轉欲駛往台中市○○路
    ，本件車禍之發生，應係告訴人戊○○騎乘機車闖越紅燈所致，且由伊所駕駛車
    輛被告訴人戊○○所騎乘機車撞擊之後，所造成凹陷之毀損情形，亦可研判告訴
    人戊○○當時騎乘機車之速度應在時速八、九十公里以上，告訴人戊○○於案發
    當時，顯有騎乘機車超速並闖越紅燈之情事，才會因此在無法及時煞車之情形下
    ，撞及伊所駕駛車輛之右後方，當時伊所駕駛之車輛已完成左轉，所應注意者，
    係車前狀況，尚難注意右側後方，伊對本件車禍之發生，並無任何過失，應不為
    罪等情。
二、然查：（一）本案被告自警訊以迄偵、審中，雖均辯稱伊係在交通號誌已變為左
    轉燈亮時，才駕車左轉欲駛往台中市○○路，惟告訴人戊○○自警訊以迄偵、審
    中，亦均指述伊當時騎乘機車所駛行之台中市○○路，其交通號誌為綠燈。其等
    二人並均互相指責對方闖越紅燈。又據被告與告訴人戊○○自警訊以迄偵、審中
    之陳述，其等二人亦均否認有超速行駛（二人於警訊時，均各稱行車時速約三、
    四十公里）之情事。而本案車禍發生之時，被告與告訴人戊○○均未煞車，此係
    其等二人均是認之事實。且本案車禍發生之現場亦未留有煞車痕跡，亦無從據以
    研判其等二人駕車之時速。另本案車禍發生之時，被告與告訴人戊○○既均未煞
    車，告訴人戊○○所騎乘機車之前輪並直接撞擊被告所駕駛自用小客車之右側車
    門，則其撞擊力量顯難認屬輕微。被告所駕駛自用小客車之右側車門會有凹陷，
    自屬必然。被告以其所駕駛自用小客車之右側車門有凹陷情形，即辯稱告訴人戊○○當時騎乘機車之速度應在時速八、九十公里以上，尚屬無據，難以採信。（
    二）本案發生之後，前往車禍發生現場處理之台中市警察局交通警察隊警員丁○○雖應被告九十年十一月十五日調查證據聲請狀之請求，於本院九十年十一月三
    十日之訊訊問期日，提出目擊證人乙○○之警訊筆錄一紙，內載：車禍發生當時
    ，其與朋友（張佑民）在文心路等待文心路號誌紅燈要過路口，當時號誌紅燈與
    左轉燈亮等情（見本院卷宗第一○一頁）。惟本案被告於原審法院審理終結以前
    ，僅曾於原審法院九十年五月十六日之審理期日，辯稱案發當時，有二位路人目
    睹車禍發生之經過云云（見原審卷宗第二八頁），並未見其陳稱上開二位路人有
    被警員製作警訊筆錄。且本案被告坦承其於肇事後，即將告訴人戊○○送醫而未
    留在現場，衡情亦不可能目睹上開路人被警員製作警訊筆錄之情形。而上開乙○○之警訊筆錄並未依照交通事故處理規範之規定附卷，道路交通事故調查報告表
    亦無目擊證人之記載，且證人即承辦本案之台中市警察局第五分局文昌派出所警
    員丙○○於本院訊問時，亦證稱：本案沒有查知有何目擊證人（見本院卷宗第七
    三頁）。即提出上開乙○○警訊筆錄之警員丁○○於本院九十年十月十九日訊問
    時，亦證稱：其到現場時，沒有發現目擊證人等語（見本院卷宗第三九頁）。另
    在原審法院向台中市警察局函查此事，經台中市警察局將公文交由警員丁○○查
    報時，警員丁○○亦在原審法院之上開公文註記：現場並無目擊證人等文字，台
    中市警察局乃於九十年七月三日以九○中市警交字第八九九九號函，據以向原審
    法院覆稱：經查本案發生當時，現場並無目擊證人等情，此亦有台中市警察局上
    開公文（見原審卷宗第四七頁），及台中市警察局九十一年一月九日中市警交字
    第七七四○七號函（見本院卷宗第一二九頁）附卷可稽。依據上開事證，本案被
    告如何會查知上開二位路人有被警員製作警訊筆錄之情，已非無疑。且經本院訊
    問結果，被告所稱：其有將駕照及行照交給乙○○，並請其等打電話給一一九各
    情，已為證人乙○○所否認。二人此部分之供證已有不符。另經本院訊問，證人
    乙○○所稱：車禍發生之時間約在晚上八、九時許，當時沒有很晚云云，亦與事
    實（車禍發生之時間為晚上十一時許）不合。且證人乙○○於本院訊問時，所稱
    ：車禍發生當時，其是在文心路等紅燈（當時文心路告訴人之行車方向係綠燈或
    轉為直行紅燈、右轉綠燈，均有可能），沒注意交通號誌等語，亦與其在上開警
    訊筆錄證稱：當時號誌紅燈與左轉燈亮云云不符。雖然證人乙○○亦有可能確有
    在場目擊車禍發生經過，且因為距離案發時間已有二年，以致影響其記憶，惟警
    員丁○○所提出之上開乙○○警訊筆錄既有前開瑕疵，本院因認尚不能依據上開
    乙○○警訊筆錄之記載，而為告訴人戊○○有闖越紅燈之認定。（三）雖本案被
    告與告訴人均互指對方闖越紅燈，惟台中市○○路之上開肇事路段共有七個快車
    道（包括一個左轉專用道），另有二個慢車道，此情有台灣台中地方法院檢察署
    之勘驗筆錄一份在卷可憑，其路面顯屬相當寬廣。被告及告訴人戊○○亦均陳稱
    當日駕車均有開大燈。是雖告訴人戊○○及被告雙方均指摘對方擅闖燈號違規行
    駛，各執一詞，且無其他事證足資證明被告或告訴人戊○○何人違反交通號誌，
    惟被告縱依交通號誌行進，在此寬廣之路面與交通要道，仍應注意道路交通狀況
    ，以避免事故之發生，若疏未注意以致肇事，仍難謂無過失責任。被告於原審法
    院訊問時，亦坦承：當其駕車左轉時，應該可以再注意一下又無車輛，但未注意
    亦有疏失（見原審卷宗第十七頁）。且本件車禍發生之地點，係在告訴人行向最
    外側之慢車道。被告在駕駛車輛左轉之際，應可發現告訴人戊○○所騎乘之機車
    。此時，被告即應採取必要安全措施。被告未此之為，即有未注意車前狀況，亦
    未隨時採取必要安全措施之疏失情事。至於本件車禍發生之時，雖係告訴人戊○○所騎乘之機車撞及被告所駕駛車輛之右側車門，惟在被告與告訴人戊○○均駕
    車往前行駛之情況下，二車之撞擊點係在被告之車前或右側車門，其時間之差距
    不過眨眼之間。如被告在駕車左轉時，有遵守上開交通規則，而採取必要之安全
    措施，仍可避免本件車禍之發生。被告以二車之撞擊點係在其所駕駛車輛之右側
    車門，即辯稱：伊已有注意車前狀況，尚難注意右側後方，伊對本件車禍之發生
    ，並無任何過失云云，亦非可以採信。本案發生當時，其天候為晴、夜間有照明
    ，路面乾燥、無缺陷及無障礙物，視距良好，此有上開肇事現場圖之摘記、現場
    照片可查，被告並無不能注意之情形，竟疏不注意遵守上開交通規則，以致肇事
    ，致告訴人戊○○受傷，被告對此車禍之發生與告訴人戊○○所受傷害，自有過
    失。雖依告訴人戊○○於原審法院審理時，所自承：其於肇事前騎車以時速四十
    公里速度行駛，在肇事地點約八、九公尺處前即看見被告車輛等情，及依「汽車
    行駛距離及反應距離一覽表」所示：汽（機）車行駛時速四十公里，其反應距離
    為八點三二公尺各情，可見告訴人戊○○發現被告車輛時之距離，約合於其可反
    應之距離，詎其未採取有效之避讓措施，而騎乘機車以機車前輪撞及被告所駕駛
    車輛之右側車門，以致肇事，堪認告訴人戊○○亦有未注意車前狀況之過失，惟
    仍不能因此而解免被告之過失傷害責任。復有台中市警察局交通警察隊肇事現場
    圖、診斷證明書四紙及現場照片八幀附卷可稽。被告上開駕駛過失之行為，與告
    訴人戊○○所受之傷害之間，亦堪認定具有相當因果關係，事證明確，被告之過
    失傷害犯行，堪以認定。
三、核被告所為，係犯刑法第二百八十四條第一項前段之過失傷害罪。又本案被告雖
    辯稱：伊於肇事之後，除託路人向警察機關報案之外，復有在伊將被害人戊○○
    送醫之前，另將伊之駕駛執照等證件託交給路人，請路人轉交給警方以為自首犯
    罪云云。惟經本院訊問結果，證人即被告所稱之路人乙○○已證稱：案發之後，
    係肇事現場附近之７－ＥＬＥＶＥＮ便利商店員工打電話給一一九，其與路過之
    張佑民均未與被告接觸或談話，被告亦未將其證件或其他物品交託給其等二人，
    以便轉交給警方等語（見本院卷宗第一一○頁）。而案發之後先到現場處理之台
    中市警察局交通警察隊警員丁○○，除證稱：伊到現場之後，只有車子停在現場
    ，人都沒有在現場，伊未拿到被告交付之證件等情之外，對於嗣後是否有人將被
    告之駕照等證件交付給伊，及何時如何交付之細節，亦無法記憶。另承辦本案之
    台中市警察局第五分局文昌派出所警員丙○○，亦證稱：案發當晚，其到肇事現
    場之後，並不知肇事之駕駛為何人，當時雙方均不在現場，後來其係依照車牌號
    碼，於當晚大約十一時三十分左右即查到車主（即被告）之姓名，在此之前，並
    不知道被告駕車肇事，其與警局均未收到被告之證件，其亦未看過被告之駕照及
    鑰匙等語。綜合以上事證，本案被告於當晚十一時許肇事之後，尚難認定其在同
    晚十一時三十分即警員丙○○依據被告留在現場汽車之車牌號碼查知其駕車肇事
    之前，有以其所辯稱之前開方式，向有偵查犯罪權限之機關或公務員申告其犯罪
    事實。亦不能以其在案發之後，有將被害人戊○○送醫，致未留在現場之事實，
    即憑以認定合乎自首之要件。被告此部分所辯，尚難採信，併此敘明。
四、原審判決就被告前開所犯予以論罪科刑，固非無見，惟本案查無被告在犯罪之後
    ，在其犯罪被有偵查犯罪權限之機關或公務員發覺之前，有向警員自首之行為。
    原審判決認定被告有自首，乃依刑法第六十二條前段之規定減輕其刑，尚有未合
    。是本案被告上訴否認犯罪雖無理由，但公訴人上訴指謫原審此部分之判決不當
    ，則為有理由，自應由本院將原審判決撤銷，並予以改判。爰審酌被告之品行（
    並無前科）、其犯罪對被害人戊○○所致傷害、及其過失程度、以及迄未能與被
    害人戊○○達成民事和解並賠償被害人戊○○所受損害等一切犯罪情狀，量處有
    期徒刑三月，並諭知有期徒刑易科罰金之折算標準。
五、據上論斷，應依刑事訴訟法第三百六十九條第一項前段、第三百六十四條、第二
    百九十九條第一項前段、刑法第二百八十四條第一項前段、第四十一條第一項前
    段，罰金罰鍰提高標準條例第一條前段、第二條，判決如主文。
本案經檢察官甲○○到庭執行職務。
中        華        民        國  九 十 一  年     二     月    八      日
                                  臺灣高等法院臺中分院刑事第三庭
                                        審判長法  官  陳  朱  貴
                                              法  官  胡  忠  文
                                              法  官  廖  柏  基
右正本證明與原本無異。
不得上訴。
                                          書記官  詹  錫  朋
中        華        民        國  九 十 一  年     二     月    十五    日
附錄論罪科刑法條：
刑法第二百八十四條第一項：
因過失傷害人者，處六月以下有期徒刑、拘役或五百元以下罰金。致重傷者，處一年
以下有期徒刑、拘役或五百元下罰金。
                                                                        Ａ
